【裁判字號】    97,金訴緝,4
【裁判日期】    971205
【裁判案由】    違反銀行法等
【裁判全文】
臺灣臺中地方法院刑事判決             97年度金訴緝字第4號
公  訴  人  臺灣臺中地方法院檢察署檢察官
被      告  己○○原名薛志宏.
                    （現另案於臺灣臺北看守所羈押中）
指定辯護人  本院公設辯護人  丁○○
上列被告因違反銀行法等案件，經檢察官提起公訴（95年度偵字
第23812、27575號），本院判決如下：
    主    文
己○○與法人行為負責人，共同違反除法律另有規定外，非銀行
不得經營收受存款業務之規定，處有期徒刑貳年。
    犯 罪 事 實
一、緣薛守謜與陳俊樺二人於民國93年5、6月間某日起，在臺中
    市○○○路758號17樓共同籌組統領國際開發有限公司（下
    稱「統領公司」，該公司於93年9月6日核准設立登記，93年
    10 月4日取得營利事業登記，同年12月底即結束營業），由
    薛守謜擔任名義負責人，負責人事管理及會員紅利、獎金計
    算等工作；實際負責人則為陳俊樺，負責提供公司產品及發
    放會員紅利、獎金等工作，二人均為「統領公司」法人之負
    責人。渠二人並找來庚○○（掛名「統領公司」執行秘書）
    擔任創始會員且負責招攬會員、收取會員投資款項、會員名
    冊製作等工作（庚○○並將所收取之會員投資款項，統整後
    匯入陳俊樺所開立提供之合作金庫銀行帳號0000000000000
    號帳戶內）。薛守謜、陳俊樺、庚○○等人均明知除法律另
    有規定外，非依銀行法組織登記之銀行，不得經營收受存款
    業務，亦不得以收受投資或使加入為股東或其他名義，向多
    數人或不特定人收受款項或吸收資金，而約定或給付與本金
    顯不相當之紅利、利息、股息或其他報酬；多層次傳銷，其
    參加人如取得佣金、獎金或其他經濟利益，主要係基於介紹
    他人加入，而非基於其所推廣或銷售商品或勞務之合理市價
    者，不得為之，竟共同基於違反上開銀行法、公平交易法及
    意圖為自己不法之所有，以詐術使人將本人之物交付為常業
    之犯意聯絡，以傳銷公司手法，對外招徠客戶投資「統領公
    司」，並為製造該公司為正常營運之合法傳銷公司，由陳俊
    樺提供葡萄籽萃取膠、洗衣粉、乳液等多種實際價值與售價
    顯不相當之商品為幌子，以製造該公司為正常營運之合法傳
    銷公司假象，並自93年6、7月間某日起，以向歐陽欽松所設
    立之吸金公司「赫普生技股份有限公司」（下稱「赫普公司
    」，歐陽欽松等人違反銀行法案件，業經本院以95年度金重
    訴第1485號、95年度金重訴第3452號判處有期徒刑玖年不等
    在案）所取得之「赫普公司」用以分發與原本不相當之高額
    紅利之獎金制度表、紅利分配表等物，模仿「赫普公司」之
    吸金手法，以多層次傳銷的方法，對外招攬不特定人投資「
    統領公司」成為會員，再由投資會員憑藉階級制度及高額獎
    金發放的誘因，招攬更多不特定人投資「統領公司」成為會
    員，以迅速壯大組織，再以給付會員與本金顯不相當之紅利
    ，作為吸引不特定人投資的手段，而達到違法吸收資金的目
    的。其內容為與會員約定：投資者投資「統領公司」一個投
    資單位（每單位為新臺幣【下同】1萬6,800元），即可成為
    「統領公司」會員，領取價值1萬6,800元的等值產品，並正
    式成為經銷商，取得推薦下線會員及領取紅利、獎金的資格
    ，可依實際投資之單位數、組織位階及介紹新會員加入數等
    情形，領取公司回饋獎金（紅利）、推廣獎金、組織獎金等
    紅利、獎金。其中回饋獎金（紅利）部分，自第2個月起即
    可開始領取首期回饋獎金（紅利）1,500元（第1期，每月為
    1期），並按期至第10期止，逐月增加200元，至第11期（即
    第12個月屆滿）及12期則分別領取7,000元；依此計算，則
    投資該公司每1單位（1萬6,800元）滿1年1個月，總計可領
    回饋獎金（紅利）達3萬8,000元，扣除本金1萬6,800元，淨
    利達2萬1,200元，平均年利率超過100%，而給付與原本顯不
    相當的紅利；推廣獎金及組織獎金部分，組織階級依序為會
    員、組長（土星，可領取推廣獎金10%、組織獎金300元）、
    主任（火星，可領取推廣獎金20%、組織獎金600元）、副理
    （水星，可領取推廣獎金30%、組織獎金900元）、經理（木
    星，可領取推廣獎金40%、組織獎金1,200元）、處長（金星
    ，可領取推廣獎金50%、組織獎金1,500元，再上一階為五行
    星，可領取推廣獎金53%、組織獎金1,590元）。會員晉升條
    件為整組20份，可晉升組長（土星）；整組70份，並培育2
    位土星，可晉升主任（火星）；整組210份，並培育3位火星
    ，可晉升副理（水星）；整組630份，並培育3位水星，可晉
    升經理（木星）；整組2,520份，並培育4位木星，可晉升處
    長（金星）；整組10,000份，並培育5位金星，可晉升五行
    星。而「統領公司」相關獎金、紅利之匯款（出金）日期則
    為每月10日，由公司統籌匯入會員之合作金庫或郵局帳戶內
    （己○○任職前由陳俊樺所有之上開合作金庫銀行帳戶匯入
    會員帳戶內；己○○任職後，則由己○○自統領公司開立之
    帳戶匯入會員帳戶內）。期間「統領公司」為免會員懷疑僅
    有吸金，卻無投資項目及實際經營，無法長期維持高額獎金
    及紅利之發放，另藉由提供不實之「統領國際開發集團關係
    /轉投資企業」資料，向會員佯稱：統領公司係一國際開發
    集團，有生化科技、休閒旅遊、營造建設、投資開發等多家
    關係或轉投資企業，並在公司之公布欄，發布不實投資利多
    消息，而以此等詐欺手法，使新舊會員產生獲利預期之誤判
    ，致新舊會員紛紛投入或加碼投資，因「統領公司」所稱之
    獲利甚豐，致短短幾個月內即吸引包括庚○○、黃鈺鈞等人
    在內如附表所示之會員加入。
二、己○○明知「統領公司」之上開經營模式，竟受陳俊樺以每
    月十萬元報酬之邀，自93年10月5日左右某日起，與陳俊樺
    等人基於共同之犯意聯絡，自斯時起擔任「統領公司」之董
    事長特助（另掛名財務長），負責會計、總機等人員徵訓管
    理、保管統領公司帳戶、以及收取會員投資款項及發放會員
    紅利、獎金等核心事務工作。嗣因「統領公司」並無其他實
    質投資等資金來源，依其營運狀況，本無法依薛守謜等人所
    訂之獎金、紅利制度長期經營，於發放93年7月至11月之紅
    利、獎金後，自93年12月10日起，即不再發放紅利、獎金予
    會員，並對外宣稱遭己○○監守自盜、侵占公司會員全部投
    資款項逃逸（「統領公司」及庚○○共同告訴己○○侵占乙
    案，業經檢察官以96年度偵字第7040號為不起訴處分確定）
    ，片面向會員宣布結束營業，致「統領公司」會員追討投資
    欠款無門，始知受騙。（薛守謜、陳俊樺二人業經本院以96
    年度金訴字第25號判處罪刑在案，上訴後經臺灣高等法院臺
    中分院97年度金上訴字第1854號上訴駁回）
二、案經庚○○訴由臺灣臺中地方法院檢察署及同署檢察官指揮
    法務部調查局臺中縣調查站移送同署檢察官偵查起訴。
    理    由
壹、證據能力部分：
    按被告以外之人（包括證人、鑑定人、告訴人、被害人及共
    同被告等）於審判外之陳述雖不符刑事訴訟法第159條之1至
    之4等4條之規定，而經當事人於審判程序同意作為證據，法
    院審酌該言詞陳述或書面陳述作成時之情況，認為適當者，
    亦得為證據；當事人、代理人或辯護人於法院調查證據時，
    知有刑事訴訟法第159條第1項不得為證據之情形，而未於言
    詞辯論終結前聲明異議者，視為有前項之同意，同法第15 9
    條之5定有明文。立法意旨在於傳聞證據未經當事人之反對
    詰問予以核實，原則上先予排除。惟若當事人已放棄反對詰
    問權，於審判程序中表明同意該等傳聞證據可作為證據；或
    於言詞辯論終結前未聲明異議，基於尊重當事人對傳聞證據
    之處分權，及證據資料愈豐富，愈有助於真實發見之理念，
    且強化言詞辯論主義，使訴訟程序得以順暢進行，上開傳聞
    證據亦均具有證據能力。本案被告、指定辯護人、公訴人於
    本院審理程序時就本院所引用之證人即共同被告薛守謜、陳
    俊樺、證人庚○○、甲○○、丙○○等人之證述，及「統領
    公司」基本資料查詢1份、統領國際開發商品一覽表、統領
    國際開發集團關係/轉投資企業表、會員階級表、獎金表、
    五行星委員會消費福利表合作金庫銀行存款憑條、合作金庫
    銀行00 00000000000帳號交易明細表、土銀0000000000 00
    帳號客戶歷史交易明細查詢、統領國際開發公司開幕酒會通
    知、手寫會員表、匯款獎金明細表、合作金庫銀行匯款單、
    聯行轉帳款項明細表、郭筱君土銀000000000000帳號開戶及
    歷史交易明細、存款及取款憑條、陳俊樺合作金庫銀行0000
    0000 00000帳戶更換印鑑、帳戶交易明細表（見調查局卷第
    一冊卷附）及會員申請暨產品訂購單、委託書1疊等證據，
    均未加爭執，且本院審酌證據作成之形式，均無瑕疵、與待
    證事實具有關聯性等情況，認為適當，且無不法取得之情形
    ，應認得為證據，合先敘明。
貳、實體部分：
一、訊據被告己○○固坦認有自93年10月5日左右某日起，受「
    統領公司」實際負責人陳俊樺之邀，以每月10萬元之報酬任
    職「統領公司」擔任董事長特助，負責會計、總機等人員徵
    訓管理、保管統領公司帳戶等工作乙情，惟矢口否認有何違
    反銀行法、公平交易法、常業詐欺等犯行，辯稱：其在「統
    領公司」只有上班一個多月，約做到93年11月5日左右，期
    間只是擔任「統領公司」董事長特助，並非「統領公司」財
    務長，亦未負責收取會員投資款項及發放會員紅利、獎金等
    工作，與同案被告薛守謜、陳俊樺並無犯意聯絡、行為分擔
    等語。被告之指定辯護人則為被告辯護稱：被告自始均未從
    事多層次傳銷之事務，且未擔任傳銷事業重要職務或屬於傳
    銷組織之高聘參加人，或與傳銷事業合意決定重大之營運事
    項，或積極參與傳銷組織擴散，或領得高額獎金不法經濟利
    益，亦未與同案被告陳俊樺、薛守謜等就多層次傳銷行為有
    犯意聯絡，行為分擔，自應難認其屬公平交易法第35條第2
    項、以違反同法第23條規定之「行為人」為規範之對象，又
    被告並未參與公司之營運、決策，亦未有任何積極參與招攬
    擴充會員之行為，或承辦或參與吸收資金行為，參之最高法
    院93年度台上字第4156號判例（應為判決之誤）意旨，實難
    論以銀行法第125條第1項前段、第3項、公平交易法第35條
    第2項、刑法第340條之罪等語（詳見辯護狀）。
二、經查：
(一)、被告己○○及其指定辯護人雖以前詞置辯，惟被告確有參與
    「統領公司」會員投資款項之收取及發放等核心事務之執行
    ，與同案被告即「統領公司」法人之負責人薛守謜、陳俊樺
    等人就本案犯行，自其加入時間起，具有犯意聯絡及行為分
    擔：
  1.證人即同案被告薛守謜、陳俊樺分為「統領公司」名義負責
    人及實際負責人，渠二人均為「統領公司」法人之負責人乙
    情，除據被告供承其係受僱於證人即同案被告陳俊樺，陳俊
    樺為「統領公司」實際負責人等語外（詳見下述），並據證
    人即同案被告薛守謜、證人庚○○證述綦詳（詳見下述），
    且有「統領公司」基本資料查詢1份（見臺中市調查站中法
    字第09500026860號卷【下稱調查局卷】第一冊第2頁以下）
    在卷可稽，堪信屬實。
  2.被告雖辯稱其在「統領公司」，只有任職一個多月，約做到
    93年11月5日左右，期間只是擔任「統領公司」董事長特助
    ，並非「統領公司」財務長，亦未負責收取會員投資款項及
    發放會員紅利、獎金等工作，與同案被告薛守謜、陳俊樺並
    無犯意聯絡、行為分擔云云。而證人甲○○於本院審理時經
    交互詰問亦具結證稱：伊在「統領公司」擔任會計，並不知
    道被告之職稱與真實姓名，只知道其英文名字等語。然查被
    告在「統領公司」擔任董長長特助為其所承，又其另掛名財
    務長，並負責收取會員投資款項及發放會員紅利、獎金等工
    作，業據證人即同案被告薛守謜、陳俊樺及證人庚○○、甲
    ○○、丙○○於警詢、偵訊及本院審理中證述綦詳。(1)證人
    即同案被告薛守謜於本院審理中證稱：己○○是93年10月來
    「統領公司」當財務長，他是陳俊樺找來的，整個公司的財
    務都是他管的，包括收取會員獎金、撥發獎金、紅利給會員
    等事務，所有會員把錢給庚○○，庚○○彙整後匯給陳俊樺
    ，我負責會員獎金計算，會員的獎金撥放是從陳俊樺直接匯
    到會員戶頭，己○○從10月來以後，整個獎金撥放就由他來
    做，等於己○○接手陳俊樺的工作等語（見本院96年度金訴
    字第25號卷第145頁以下）。且於偵訊中具結證述「統領公
    司」的實際負責人是同案被告陳俊樺，其在調查之證述確屬
    實在，檢察官可以引用其證述作為證據等語（見95年度偵字
    第23812號卷第71頁以下）。而於警詢中則證稱：「統領公
    司」負責人為我薛守謜，我兼任總經理，副總經理吳昇勳和
    李春秋2人、財務長薛志宏（即己○○）、會計甲○○及行
    政人員丙○○等人．．．，財務會計係由實際負責人陳俊樺
    一手掌控、在93年6、7月到10月間陳俊樺找庚○○負責管理
    財務會計，93年10月間陳俊樺找來薛志宏（即己○○）擔任
    財務長，才開始由薛志宏（即己○○）負責財務會計，一直
    到公司結束都是薛志宏（即己○○）在負責財務會計，「統
    領公司」於93年9月左右成立後，銀行往來之公司大小章才
    開始由我負責保管，93年10月起薛志宏（即己○○）需要領
    款就會向我領取銀行往來之公司大小章，公司存、提款之作
    業流程為薛志宏（即己○○）負責掌控，我並不清楚公司存
    、提款之作業流程，要問陳俊樺和薛志宏（即薛鎮○○○○
    道．．．，「統領公司」因為營運不善，資金週轉不靈，已
    在93年12月間結束營業，同期間因財務長薛志宏（即己○○
    ）、會計甲○○2人盜領公司公款150萬左右，．．．我僅知
    道薛志宏（即己○○）盜領「統領公司」款項約150萬元到
    其女友郭筱君土地銀行帳戶內等語（見臺中市調查站中法字
    第0950002686 0號卷第一冊第4頁以下）。(2)證人即同案被
    告陳俊樺於本院審理中具結證稱：「統領公司」在93年10月
    4日取得營利事業登記前是由其發放會員獎金，之後就改由
    被告己○○發放，其於調查局警詢、偵訊中及本院準備程序
    時所述都實在，可以引用作為證述等語（見本院96年度金訴
    字第25號卷第212頁以下）；而於警詢中則證稱：「統領公
    司」負責人為薛守謜、財務長薛志宏（後改名為己○○），
    財務會計由財務長薛志宏（即己○○）、會計甲○○、經管
    會執行秘書庚○○等人負責，銀行往來之公司大小章係由薛
    志宏（即己○○）和庚○○負責保管，我先將請款單交給薛
    守謜後，薛守謜會將請款單交給薛志宏（即己○○）處理，
    之後我再向薛志宏（即己○○）請款等語（同上調查局卷第
    33頁以下）。(3)證人庚○○於本院審理中經交互詰問具結證
    稱：（93年10月統領公司已經申請設立登記，你們改到統領
    公司支付現金及刷卡，是誰受理收款的？）是會計和薛志宏
    （即己○○）一起受理收款；（在統領公司設立前，你是把
    錢匯到陳俊樺的個人帳戶，在統領公司設立後，是把錢匯到
    統領公司的帳戶，在薛志宏來了之後，你是至少把一半的錢
    留在你的戶頭，是否如此？）我都把錢匯給薛志宏（即己○
    ○），留在我戶頭的錢是每一期會留一點錢在我那邊，等下
    一期再匯出去，陳俊樺叫我這麼做，因為他說怕薛志宏也會
    跟薛守謜一樣會侵占等語（見本院96年度金訴字第25號卷第
    208頁以下）。(4)證人甲○○於本院審理中經交互詰問具結
    證稱：（在當時你擔任會計時，在場的被告是從事何職？）
    我不清楚，他都很晚才進公司，另外一位姓薛的負責人也都
    沒有意見，己○○好像是我的上司，因為會計的事情都是己
    ○○交代我做，公司的印章、存摺也都在他身上，要等他來
    才有辦法使用；（當時你看到被告己○○在公司都在做什麼
    事情？）他就打一些電話，偶爾才會幫忙打一些會員的表格
    ，或者一些要去聚餐的事，當時要算會員獎金，會有一個表
    格，被告會教我如何打，我就依照表格的總金額去領錢；（
    你講的公司印章、存摺是在被告身上，你如何領錢？）己○
    ○將會員表格，就是要給會員的獎金，會先確認我有沒有計
    算錯誤，他確認之後，他就會從他的公事包內拿出公司的印
    章、存摺叫我去匯錢或者提款，我是把錢匯給庚○○等會員
    ，就是依照表格內的會員，我就是按照表格內容一筆一筆去
    匯；（像這種情形有幾次？）我匯給會員一次，就是匯給表
    格內的所有會員，匯給很多人，其他是己○○請我去提款，
    他跟我說公司有需要用錢，叫我去領；（己○○叫你去提款
    ，這種次數多不多？）蠻常的；（你們公司會員要投資，錢
    是誰在收？）當時由櫃台小姐收，或是線上刷卡，櫃台小姐
    收完下班時會交給我，我要下班時，就要看是薛姓負責人或
    在場的被告在公司，就交給誰，因為現金不會保留在我身上
    等語（見本院卷第81頁以下）。(5)證人丙○○於本院審理中
    經交互詰問具結證稱：（被告有無指示你做何事？）我只是
    打會員資料而已，好像被告及姓薛負責人叫我做等語（見本
    院卷第85頁）。(6)再參以被告自承其自93年10月間某日起，
    受同案被告陳俊樺之邀，以每月10萬元之報酬任職「統領公
    司」，而陳俊樺會僱用其，乃因認為同案被告薛守謜手腳不
    乾淨，所以才叫其去建立「統領公司」制度，因此伊開始應
    徵會計等人員，並負責會計、總機等人員徵訓管理、保管統
    領公司帳戶之存摺、印章、密碼等工作，且曾將「統領公司
    」帳戶內之150萬元存入案外人即其前妻郭筱君帳戶內，由
    其領用及曾將其自「統領公司」帳戶內領用之上百萬元，交
    予陳俊樺等語（見被告95年10月24日偵訊筆錄【95年度偵字
    第23812號卷第83頁以下】、本院97年10月23日準備程序筆
    錄【本院卷第42頁以下】。則被告既有權限保管「統領公司
    」之帳戶，並指示會計人員存、提款項，並曾將「統領公司
    」帳戶內之150萬元匯入自己人即其前妻郭筱君帳戶內由其
    領用，顯見被告確係負責「統領公司」的財務管理無訛。是
    被告確有另掛名財務長，並負責收取會員投資款項及發放會
    員紅利、獎金等核心事務工作之執行確然屬實。至證人甲○
    ○雖證稱不知道被告在「統領公司」的職稱與真實姓名，然
    證人甲○○證稱其僅任職一個月左右，而被告所為係犯罪行
    為，故意以英文名字稱呼不以真名示人，證人甲○○不能確
    知被告之職稱與真實姓名亦屬情理之中，自無從為有利於被
    告之認定。再證人甲○○於本院審理時已證稱：被告比伊早
    任職，比伊晚離職，伊確有發放一期（按該期發放日應為93
    年11月10日）「統領公司」應給投資會員之紅利、獎金，且
    該期是由被告指示並確認其發放之對象與款項，並曾與被告
    於93年12月2日前去銀行領款，該次被告並將所領得之款項
    中150萬元匯給其前妻郭筱君等語（見本院卷第81頁以下）
    ，則被告辯稱其僅任職至93年11月5日左右（即未曾參與同
    月10日會員獎金之發放）云云，亦顯係規避之詞。再被告自
    承其在「統領公司」，只有任職一個多月，約做到93年11月
    5 日左右，核與上開證人即同案被告薛守謜等人亦均證稱被
    告是自93年10月間某日起任職相侔，則依此推算，並以有利
    於被告之方式計，爰認定被告應係自93年10月5日左右某日
    起開始任職於「統領公司」。(7)從而，本件被告既係以每月
    10萬元之高薪受僱於同案被告即「統領公司」實際負責人陳
    俊樺，且負責「統領公司」會員投資款項之收取及發放等核
    心業務之執行屬實，被告與同案被告即「統領公司」法人之
    負責人薛守謜、陳俊樺等人就本案犯行，自其加入時間起，
    實有犯意聯絡及行為分擔至為明確。至證人庚○○雖曾證稱
    同案被告陳俊樺是為了脫身，所以才找被告來任職云云，亦
    無從卸免被告之責。又被告己○○在「統領公司」任職董事
    長特助，雖另掛名財務長，然財務長並非公司法規定之正式
    職稱，且依其自「統領公司」營運後期始加入參與，並受「
    統領公司」實際負責人陳俊樺之指示執行業務等情觀之，及
    依「統領公司」基本資料查詢表（見調查局卷第一冊第104
    頁以下）所載顯示，「統領公司」僅有董事薛守謜一人，並
    無其他經理人，是並無積極證據證明被告具有「統領公司」
    負責人之身分，公訴人亦認被告僅係「統領公司」之職員，
    自難認被告具有「統領公司」行為負責人之身分，附此敘明
    。
(二)、違反銀行法部分：
  1.按「除法律另有規定者外，非銀行不得經營收受存款、受託
    經理信託資金、公眾財產或辦理國內外匯兌業務。」；「以
    借款、收受投資、使加入為股東或其他名義，向多數人或不
    特定之人收受款項或吸收資金，而約定或給付與本金顯不相
    當之紅利、利息、股息或其他報酬者，以收受存款論」，銀
    行法第29條第1項、第29條之1分別定有明文。而法律規定所
    謂「以ＯＯ論」，係指其行為之態樣，雖與另一犯罪構成要
    件行為之事實不完全相同，而仍以該構成要件論擬。所謂「
    收受存款」依同法第5條之1規定，係指向不特定之多數人收
    受款項或吸收資金，並約定返還本金或給付相當或高於本金
    之行為而言；或依同法第29條之1，以借款、收受投資、使
    加入為股東或其他名義，向多數人或不特定人收受款項或吸
    收資金，而約定或給付與本金顯不相當之紅利、利息、股息
    或其他報酬者，以收受存款論。從而所謂「收受存款」者，
    必也對「不特定多數人」收受款項或吸收資金，並約定返還
    本金或給付相當或高於本金；若非對「不特定多數人」收受
    款項或吸收資金，必也對「多數人」收受款項或吸收資金，
    並應以「約定或給付與本金顯不相當之紅利、利息、股息或
    其他報酬」為必要，至行為人因此所收受款項或吸收資金之
    金額多寡、經營規模及經營期間之久暫等因素則非所問。所
    稱與本金顯不相當之紅利、利息、股息或其他報酬者，其立
    法原意係鑒於違法吸收資金之公司，所以能蔓延滋長，仍在
    於行為人與投資人約定或給付與本金顯不相當之紅利、利息
    、股息或其他報酬，遂其脫法吸收存款之實。而依銀行法第
    125條第3項規定，法人違反第29條第1項規定，處罰其行為
    負責人，係指因法人負責人有違反銀行法第29條第1項規定
    之行為，始予以處罰，並非代罰或轉嫁性質。因此，凡參與
    吸金決策之法人董事長、董事或總經理、經理，固應論以銀
    行法第125條第1項之罪責，而知情並參與吸金決策之人，苟
    與法人之行為負責人有犯意聯絡或行為分擔，依刑法第31條
    第1項之規定，亦應論以該罪之共同正犯（最高法院93年度
    臺上字第4156號判決意旨參照）。
  2.經查，「統領公司」對外招攬證人庚○○、黃鈺鈞及如附表
    所示之不特定人投資「統領公司」成為會員，其內容為與會
    員約定：投資者投資「統領公司」一個投資單位（每單位為
    1萬6,800元），即可成為「統領公司」會員，領取價值1萬
    6,800元的等值產品，並正式成為經銷商，取得推薦下線會
    員及領取獎金的資格，可依實際投資之單位數、組織位階及
    介紹新會員加入數等情形，領取公司回饋獎金（紅利）、推
    廣獎金、組織獎金等紅利、獎金。其中回饋獎金（紅利）部
    分，自第2個月起即可開始領取首期回饋獎金（紅利）1,500
    元（第1期，每月為1期），並按期至第10期止，逐月增加20
    0元，至第11期（即第12個月屆滿）及12期則分別領取7,000
    元；依此計算，則投資該公司每1單位（1萬6,800元）滿1年
    1個月，總計可領回饋獎金（紅利）達3萬8,000元，扣除本
    金1萬6,800元，淨利達2萬1,200元，平均年利率超過100%等
    情，業據證人即同案被告薛守謜、陳俊樺陳述明確外，並據
    證人庚○○、黃鈺鈞於本院審理時具結證述綦詳（本院96年
    度金訴字第25號卷第205頁以下），且有統領國際開發商品
    一覽表、統領國際開發集團關係/轉投資企業表、會員階級
    表、獎金表、五行星委員會消費福利表合作金庫銀行存款憑
    條、合作金庫銀行000000000000 0帳號交易明細表、土銀
    000000000000帳號客戶歷史交易明細查詢、統領國際開發公
    司開幕酒會通知、手寫會員表、匯款獎金明細表、合作金庫
    銀行匯款單、聯行轉帳款項明細表、郭筱君土銀0000000000
    00帳號開戶及歷史交易明細、存款及取款憑條、陳俊樺合作
    金庫銀行0000000000000帳戶更換印鑑、帳戶交易明細表（
    見調查局卷第一冊卷附）及會員申請暨產品訂購單、委託書
    1疊（見94年度他字第11號卷附）等在卷可稽，堪信為真實
    。可見「統領公司」係以會員介紹會員之方式，計劃招攬不
    特定之大眾投資「統領公司」成為會員，投資者只需投資一
    單位，即可取得會員資格及招攬其他投資者加入會員的權利
    ，並可透過所介紹之會員再介紹新會員投資，且「統領公司
    」對會員亦無資格的限制。換言之，不特定的投資者，均可
    自行或透過會員的介紹，而投資加入「統領公司」，是「統
    領公司」自屬對不特定之人收受款項，吸收資金無訛。而投
    資者，可賺取年利率超過百分之100%以上之回饋獎金（紅利
    ），遠超過合法金融業者給與客戶的相當利息，顯然與上開
    條文所稱之「給付與本金顯不相當之紅利」吻合。
  3.證人即同案被告薛守謜、陳俊樺分為「統領公司」之名義負
    責人、實際負責人，而被告亦確有與渠等2人共同參與「統
    領公司」會員紅利、獎金收發之核心事務之執行，業據前述
    ，則被告對於「統領公司」上開違反銀行法之犯行，自難諉
    為不知。
(三)、違反公平交易法部分：
  1.按公平交易法第23條第1項規定：「多層次傳銷，其參加人
    如取得佣金、獎金或其他經濟利益，主要係基於介紹他人加
    入，而非基於其所推廣或銷售商品或勞務之合理市價者，不
    得為之。」其中所稱「主要」、「合理市價」之認定標準，
    係以參加人取得經濟利益之來源，推廣或銷售商品或勞務之
    價格為判斷，其範圍應屬可得確定。且多層次傳銷之營運計
    畫或組織之訂定，傳銷行為之統籌規劃，係由多層次傳銷事
    業為之，則不正當多層次傳銷事業之行為人，對於該事業之
    參加人所取得之經濟利益，主要係基於介紹他人加入，而非
    基於參加人所推廣或銷售商品或勞務之合理市價，依其專業
    知識及社會通念，非不得預見，並可由司法審查予以認定及
    判斷，符合法律明確性原則。又同法第35條明定，以違反上
    開第23條第1項規定為犯罪構成要件，與罪刑法定原則中之
    構成要件明確性原則及罪刑相當原則尚無不符，且為維護社
    會交易秩序，健全市場機能，促進經濟之安定與繁榮所必要
    ，並未牴觸憲法第23條之規定，與憲法第8條、第15條保障
    人民身體自由及財產權之意旨，尚無違背（司法院大法官會
    議釋字第602號解釋意旨參照）。
  2.經查，投資者投資「統領公司」一個投資單位（每單位為1
    萬6,800元），即可成為「統領公司」會員，領取價值1萬
    6,800元的等值產品，並取得推薦下線會員及領取獎金的資
    格，組織階級依序為會員、組長（土星，可領取推廣獎金
    10%、組織獎金300元）、主任（火星，可領取推廣獎金20%
    、組織獎金600元）、副理（水星，可領取推廣獎金30%、組
    織獎金900元）、經理（木星，可領取推廣獎金40%、組織獎
    金1,200元）、處長（金星，可領取推廣獎金50%、組織獎金
    1,500元，再上一階為五行星，可領取推廣獎金53%、組織獎
    金1,590元）。會員晉升條件為整組20份，可晉升組長（土
    星）；整組70份，並培育2位土星，可晉升主任（火星）；
    整組210份，並培育3位火星，可晉升副理（水星）；整組63
    0份，並培育3位水星，可晉升經理（木星）；整組2,520份
    ，並培育4位木星，可晉升處長（金星）；整組10,000份，
    並培育5位金星，可晉升五行星等情，業據證人即同案被告
    薛守謜、陳俊樺於本院審理時陳述明確外，且據證人庚○○
    、黃鈺鈞於本院審理時經交互詰問證述綦詳（本院96年度金
    訴字第25號卷第205頁以下），此外，並有「統領公司」會
    員階級表、獎金表、五行星委員會消費福利表等各1份在卷
    可參（調查局卷第一冊第21-24頁），自可信屬真實。顯然
    ，「統領公司」之參加人獲得獎金之來源，係來自會員本身
    介紹他人加入及整個組織網介紹他人加入之活動，而非來自
    參加人推廣或銷售商品或勞務（創業產品）之合理市價，顯
    屬公平交易法所禁止從事之多層次傳銷活動甚明。
(四)、常業詐欺取財部分：
  1.證人即同案被告薛守謜於警詢時自陳：（提示【統領國際開
    發集團關係/轉投資企業表】宣傳資料，該資料之用途為何
    ？資料中有關國鼎生物科技股份有限公司、普強生健康事業
    股份有限公司、寰生生物科技股份有限公司、陽明工葉園休
    閒農場、台灣/越南世點旅行社、朝本營造工業股份有限司
    、隆嚴建設股份有限公司、碧昂絲國際股份有限公司等公司
    同為統領國際開發集團關係企業之相關內容是否均為實在？
    該宣傳資料係作何用途？）該宣傳資料係統領公司製作，該
    資料宣稱上述該等公司為統領國際開發集團關係企業之相關
    內容並不實在，該宣傳資料係統領公司為吸引會員投資，取
    信會員，提供予會員用以說明會員入會投資之文宣資料．．
    ．且上述公司份皆非統領國際公司投資的關係企業，上述公
    司和統領國際公司並無投資關係和關係企業關係等語（調查
    局卷第一冊第9頁以下）；又其偵訊中具結證稱上開警詢供
    述均實在，可引用做為證據使用等語（見95年度偵字第2381
    2號卷第71頁以下），業據前述。又證人即同案被告陳俊樺
    於本院審理時亦經交互詰問具結證稱（於調查局警詢、偵訊
    中及本院準備程序時所述，是否都實在？【提示調查局卷第
    一冊第32頁以下、95偵23812號卷第55頁、第60頁以下、95
    偵27575號卷第19頁、第21頁以下並告以要旨】都實在，當
    時都有照實講，過程都正確，可以引用作為今日證述等語（
    見本院卷第212頁），而其於警詢時亦明確陳稱上開「統領
    國際開發集團關係/轉投資企業表」宣傳資料係統領公司製
    作，該資料宣稱上述該等公司為統領國際開發集團關係企業
    之相關內容並不實在，該宣傳資料係統領公司為吸引會員投
    資，取信會員，提供予會員用以說明會員入會投資之文宣資
    料而已（見調查局卷第一冊第39頁以下）。且證人黃鈺鈞於
    本院審理時經交互詰問亦證稱：（【提示調查局卷第一冊第
    18頁統領公司轉投資企業表】有無看過此文件？）好像有看
    過，但沒有詳細注意；（統領公司有無跟你說過他們有轉投
    資其他企業？）有，是秘書長薛守謜跟我講的等語（見本院
    卷第211頁）；證人庚○○亦於本院審理時經交互詰問亦證
    稱在「統領公司」開幕前機天有看到上開統領公司轉投資企
    業表掛在牆壁上等語（本院卷第206頁）。是證人即同案被
    告薛守謜、陳俊樺二人之上開供述，互核相符外，且與證人
    黃鈺鈞、庚○○證述之情節相符，自得信屬真實。
  2.此外，並有上開統領國際開發集團關係/轉投資企業表、關
    係/轉投資企業簡介資料1份在卷可稽（調查局卷第一冊第
    18-20頁），足見「統領公司」係為吸金之目的而成立之公
    司，本身並無自營事業，證人即同案被告薛守謜、陳俊樺等
    人為免不特定投資者懷疑「統領公司」僅有吸金，卻無投資
    項目及實際經營，無法長期維持高額獎金及紅利之發放，竟
    向會員提供上開不實之「統領國際開發集團關係/轉投資企
    業」資料，向會員佯稱：統領公司係一國際開發集團，有生
    化科技、休閒旅遊、營造建設、投資開發等多家關係或轉投
    資企業，並在公司之公布欄，發布不實投資利多消息，而有
    以此等詐欺手法，使新舊會員產生獲利預期之誤判，致新舊
    會員紛紛投入或加碼投資之詐欺犯行。
(五)、被告己○○自93年10月5日左右某日起受同案被告即「統領
    公司」實際負責人陳俊樺之邀，擔任「統領公司」的財務長
    ，自斯時起負責保管「統領公司」帳戶之存摺、印章、密碼
    ，並收取「統領公司」會員投資款項及撥發紅利、獎金予會
    員等事務，業據前述。而證人庚○○自「統領公司」成立之
    初即受證人即同案被告薛守謜、陳俊樺二人之邀，擔任「統
    領公司」之創始會員，且負責招攬會員、收取會員投資款項
    、會員名冊製作等工作，且將所收取之會員投資款項，統整
    後部分匯入陳俊樺所開立之合作金庫銀行帳號000000000000
    0號帳戶內，部分則留於自己之帳戶內，且負責保管「統領
    公司」的營利事業登記證等情，亦據證人庚○○於本院審理
    時證述無訛（見本院96年度金訴字第25號卷第205頁以下）
    ，核其證述亦與證人即同案被告薛守謜、陳俊樺二人證述之
    情節相符，由此足見，證人庚○○亦確有參與「統領公司」
    會員投資款項之收取及發放等核心事務之決策與執行。是被
    告與證人庚○○確均有與證人即同案被告薛守謜、陳俊樺共
    同參與「統領公司」會員紅利、獎金收發之核心決策及事務
    執行，自與證人即同案被告即「統領公司」法人之負責人薛
    守謜、陳俊樺二人就上開犯行，分別自其加入時間起，均具
    有犯意聯絡及行為分擔至明。被告及其指定辯護人辯稱：被
    告自始均未從事多層次傳銷之事務，且未擔任傳銷事業重要
    職務或屬於傳銷組織之高聘參加人，或與傳銷事業合意決定
    重大之營運事項，或積極參與傳銷組織擴散，或領得高額獎
    金不法經濟利益，亦未與同案被告陳俊樺、薛守謜等就多層
    次傳銷行為有犯意聯絡，行為分擔，自應難認其屬公平交易
    法第35條第2項、以違反同法第23條規定之「行為人」為規
    範之對象，又被告並未參與公司之營運、決策，亦未有任何
    積極參與招攬擴充會員之行為，或承辦或參與吸收資金行為
    ，實難論以銀行法第125條第1項前段、第3項、公平交易法
    第35條第2項、刑法第340條之罪云云，顯與事證不符，要無
    可採。
(六)、綜上所述，被告己○○及其指定辯護人所辯，均無足採信，
    本件事證明確，被告違反銀行法、違反公平交易法、常業詐
    欺取財等犯行明確，應依法論科。至被告雖請求傳訊證人乙
    ○○到庭，惟經本院命其陳報乙○○之真實年籍、住址以供
    本院傳喚，被告迭次自陳其無法提出（見本院卷第45、85頁
    ），核屬不能調查者，且本件事證已臻明確，自無調查之必
    要，爰依刑事訴訟法第163條之2第2項第1、3款予以駁回，
    附此敘明。
三、新舊法比較適用說明：被告己○○行為後，刑法及刑法施行
    法業於94年2月2日修正公布，並於95年7月1日施行。按行為
    後法律有變更者，適用行為時之法律，但行為後之法律有利
    於行為人者，適用最有利於行為人之法律，現行刑法第2條
    第1項定有明文。此條規定乃與刑法第1條罪刑法定主義契合
    ，而貫徹法律禁止溯及既往原則，係規範行為後法律變更所
    生新舊法律比較適用之準據法，是刑法第2條本身雖經修正
    ，但刑法第2條既屬適用法律之準據法，本身尚無比較新舊
    法之問題，應一律適用裁判時之現行刑法第2條規定以決定
    適用之刑罰法律，先予辨明。
  1.法定刑為罰金及其提高標準部分：(1)本案論罪科刑之法條有
    罰金刑，被告行為後，刑法第33條第5款業經修正；修正後
    刑法該款規定「罰金：新臺幣1000元以上，以百元計算之。
    」，與修正前該款規定「罰金：1元以上。」不同。比較新
    舊法結果，以舊法較有利於行為人，故依刑法第2條第1項前
    段規定，本案關於法定刑罰金部分，自應適用行為時之法律
    即修正前刑法第33條第5款規定決定其罰金部分之法定刑。
    (2)修正後之刑法施行法第1條之1立法理由謂：因應刑法增修
    條文施行後，刑法第33條第5款規定，罰金貨幣單位已改為
    新台幣，是以同法各罪所定罰金貨幣單位，自應配合上開規
    定修正；且因不再適用現行法規所定貨幣單位折算新台幣條
    例，為使罰金數額趨於一致，避免衍生新舊法比較適用問題
    ，以緩和實務適用法律之衝擊，於不變動罰金數額之前提下
    ，而為制定。可見刑法施行法第1條之1，係為取代罰金罰鍰
    提高標準條例第1條及現行法規所定貨幣單位折算新台幣條
    例第2條而制定，自無新舊法比較適用問題，應逕行適用刑
    法施行法第1條之1（最高法院96年度台上字第5438號、96年
    度台上字第5331號、96年度台上字第4185號判決要旨參照）
    。
  2.共犯部分：修正後之規定，已限縮於共同實行犯罪行為者始
    成立共同正犯，排除陰謀犯、預備犯共同正犯，是應以修正
    後刑法第28 條之規定較有利於行為人（最高法院96年度台
    上字第3773、6841號判決意旨參照）。又刑法第31條第1項
    身分共犯於修正施行前之規定為「因身分或其他特定關係成
    立之罪，其共同實施或教唆幫助者，雖無特定關係，仍以共
    犯論。」；修正施行後之規定則為「因身分或其他特定關係
    成立之罪，其共同實行、教唆或幫助者，雖無特定關係，仍
    以正犯或共犯論。但得減輕其刑。」揆諸本條之修正理由係
    以無身分或特定關係之共同正犯、教唆犯或幫助犯，其可罰
    性通常應較有身分或特定關係者為輕，惟又鑑於無身分或特
    定關係之正犯或共犯，其惡性較有身分或特定關係者為重之
    情形，亦屬常見，故增設但書規定得減輕其刑，以利實務之
    靈活運用。被告並不具有「統領公司」行為負責人之身分，
    惟因其與具有「統領公司」行為負責人身分之同案被告薛守
    謜、陳俊樺就違反銀行法之犯行，有犯意聯絡及行為分擔，
    依刑法第31條第1項之規定，亦成立身分共犯。因此，比較
    上述修正前、後之刑罰法律，自以被告行為後之法律，即修
    正施行後之刑法第31條第1項規定較有利於被告。
  3.牽連犯部分：
    被告行為後，刑法第55條後段牽連犯之規定，業經修正刪除
    ，此刪除雖非犯罪構成要件之變更，但顯已影響行為人刑罰
    之法律效果，自屬法律有變更，依新法第2條第1項規定，比
    較新、舊法結果，應適用較有利於被告之行為時法律即舊法
    論以牽連犯。
  4.常業詐欺罪部分：刑法第340條常業詐欺罪之規定，於94年1
    月7日修正刪除，95年7月1日施行。刑法修正後，因常業犯
    已經刪除，應將被告原屬常業犯之多次詐欺取財犯行分論併
    罰，合併計算其法定最高本刑的結果，較原常業犯之法定刑
    為重，依刑法第2條第1項之規定比較結果，適用被告等行為
    時之刑法第340條常業詐欺罪規定論罪較為有利。
四、論罪科刑：
  1.按銀行法所謂「業務」、公平交易法所謂「多層次傳銷之事
    業」或證券交易法所謂「有價證券的募集、發行」，均係指
    以反覆同種類之行為為目的之集合體或個人，具有多次性、
    持續性與集合性之內涵，是行為人縱有多次之吸收存款、介
    紹他人加入及有價證券的募集、發行之行為，亦不另成立連
    續犯甚明。而刑法上所謂常業犯，指反覆以同種類行為為目
    的之社會活動之職業性犯罪而言，至於犯罪所得之多寡，是
    否恃此犯罪為唯一之謀生職業，則非所問，縱令兼有其他職
    業，仍無礙於該常業犯罪之成立（最高法院85年台上字第51
    0號判例參照）。
  2.證人同案被告即「統領公司」法人行為負責人薛守謜、陳俊
    樺二人以收受投資名義，向不特定之人吸收資金，而給付與
    本金顯不相當之紅利，顯屬銀行法第29條之1之「以收受存
    款論」之範疇，是核渠等所為，均係違反銀行法第29條第1
    項之除法律另有規定者外，非銀行不得經營收受存款業務之
    規定，應依同法第125條第1項前段、第3項之規定處罰。被
    告己○○雖非「統領公司」行為負責人，然自其加入時起，
    與具有行為負責人身分之同案被告即「統領公司」法人行為
    負責人薛守謜、陳俊樺共同實施上開違反銀行法之犯罪行為
    ，依刑法第31條第1項規定，應與證人即同案被告薛守謜、
    陳俊樺與證人庚○○成立共同正犯。又被告乃自93年10月5
    日左右某日起始任職「統領公司」，斯時已近「統領公司」
    營運之末期，且其參與本件犯行之時間非長，亦非「統領公
    司」法人之負責人，惡性與證人即同案被告即「統領公司」
    名義負責人薛守謜、實際負責人陳俊樺相較為輕，本院審酌
    其參與程度，認應得依刑法第31條第1項但書規定減輕其刑
    ，爰依法減輕之。
  3.被告己○○與證人即同案被告薛守謜、陳俊樺等人，為多層
    次傳銷，其參加人如取得獎金，主要係基於介紹他人加入，
    而非基於其所推廣或銷售商品或勞務之合理市價之行為，係
    違反公平交易法第23條禁止之規定，應依同法第35條第2項
    規定論處。被告與證人即同案被告薛守謜、陳俊樺及證人庚
    ○○（分別自其加入時起），有犯意聯絡及行為分擔，均為
    共同正犯。
  4.被告己○○與證人即同案被告薛守謜、陳俊樺二人，係以具
    有有限公司規模的「統領公司」作為組織體，利用多層次傳
    銷制度吸收會員，有計劃的施用上開詐術誘騙不特定人投資
    ，期間長達半年左右，顯屬反覆以同種類行為為目的之社會
    活動之職業性犯罪。核渠等就施用詐術誘騙不特定人投資「
    統領公司」之行為，係犯修正前刑法第340條之常業詐欺取
    財罪，公訴意旨漏未斟酌此點，誤認渠等係犯刑法第339條
    第1項之詐欺取財罪，尚有未洽，惟其基本事實同一，本院
    自應併予審理，並變更其起訴法條。又被告己○○與證人即
    同案被告薛守謜、陳俊樺及證人庚○○（分別自其加入時起
    ），有犯意聯絡及行為分擔，均為共同正犯。
  5.被告己○○，就上開三罪間，有方法、目的之牽連關係，應
    依修正前刑法第55條後段牽連犯規定，從一重依銀行法第12
    5條第1項前段、第3項之規定處罰。又檢察官起訴法條雖未
    論及被告另違反公平交易法第23條禁止之規定，應依同法第
    35 條第2項規定論處，惟其起訴事實業已載明「統領公司」
    以傳銷手法，對外招徠客戶投資統領公司乙情，且此部分與
    上開起訴部分，具有修正前刑法牽連犯一罪關係，應為起訴
    效力所及，本院自應併予審理，附此敘明。
  6.又本案被告己○○與證人即同案被告薛守謜等人實際上係以
    收受投資名義，向不特定之人吸收資金，而給付與本金顯不
    相當之紅利，而違反銀行法第29條第1項之除法律另有規定
    者外，非銀行不得經營收受存款業務之規定，復因擔心僅吸
    收資金，卻無任何經營事業，恐將引起投資者的疑慮，且為
    達長期吸收資金之目的，藉由提供不實之「統領國際開發集
    團關係/轉投資企業」資料，向會員佯稱：統領公司係一國
    際開發集團，有生化科技、休閒旅遊、營造建設、投資開發
    等多家關係或轉投資企業，而以此等詐欺手法，使新舊會員
    產生獲利預期之誤判，致新舊會員紛紛投入或加碼投資。換
    言之，投資者投資「統領公司」除著眼在高額的紅利外，亦
    因被告薛守謜等人施用上開詐術，致投資者陷於錯誤，誤認
    「統領公司」事業基礎穩固，有相當的保障，投入資金即可
    長期獲取高額紅利，此與確有正常營收及業績的公司，僅係
    利用違反銀行法的方法來收受存款而吸收資金，單純違反銀
    行法之規定，或完全無意給付投資者紅利，僅係利用詐術詐
    騙投資者財物之犯罪態樣，單純該當詐欺取財犯行，均有所
    不同。本案被告與證人即同案被告薛守謜等人，依其具體情
    節，既同時兼具違反銀行法及常業詐欺取財之犯罪構成要件
    ，即非相互排斥無法併存，自難置其中一罪於不顧，附此說
    明。
  7.爰審酌被告己○○前有竊盜、違反麻醉藥品條例案件等前科
    （不構成累犯），素行非佳，竟為圖私利，受「統領公司」
    實際負責人陳俊樺以每月10萬元報酬之邀，擔任「統領公司
    」董事長特助，負責「統領公司」收取會員投資款項及發放
    會員紅利、獎金等核心業務工作，而「統領公司」在吸收投
    資的過程中，嚴重違反銀行法、公平交易法等相關規定，甚
    至不惜施用詐術來詐騙被害人投資，漠視法律的存在，使不
    特定人投資的大量金錢，最終難以追償，除致生損害於投資
    被害人，更嚴重損害國家對金融交易秩序之管理，行為殊不
    可取。然念其並非「統領公司」之負責人，惡性與證人即同
    案被告即「統領公司」名義負責人薛守謜、實際負責人陳俊
    樺相較為輕，惟其犯後飾詞否認犯罪，態度非屬良好，本院
    綜合全卷資料，細斟其歷次供述及庭訊言行，尚無從窺見其
    有何悛悔之意，惟念其於能坦認有自93年10月間某日起，受
    同案被告陳俊樺之邀，以每月10萬元之報酬任職「統領公司
    」，負責會計、總機等人員徵訓管理、保管統領公司帳戶等
    工作，及其犯罪之動機、目的、手段等一切情狀，量處如主
    文所示之刑，以資懲儆。
  8.按「犯本法之罪，因犯罪所得財物或財產上利益，除應發還
    被害人或得請求損害賠償之人外，屬於犯人者，沒收之。如
    全部或一部不能沒收時，追徵其價額或以其財產抵償之。」
    銀行法第136條之1定有明文，此乃屬於沒收之特別規定。倘
    認為其因犯罪所得財物或財產上利益，應發還被害人或第三
    人者，則自不能宣告沒收，亦毋庸於主文宣告發還被害人或
    第三人，而僅應於理由欄敘明應發還被害人或第三人之意旨
    即可（最高法院93年度台上字第3199號判決意旨參照）。查
    本件被告己○○及證人即同案被告薛守謜等人所吸收之資金
    ，均為其等犯銀行法之罪，因犯罪所得財物，然既應發還被
    害人，本院爰不為沒收之諭知，附此敘明。
據上論斷，應依刑事訴訟法第299條第1項前段、第300條，銀行
法第125條第1項前段、第3項，公平交易法第35條第2項，刑法第
11條前段、第2條第1項前段、第28條、第31條第1項、第340條（
修正前）、第55條（修正前）、第33條第5款（修正前），刑法
施行法第1條之1，判決如主文。
本案經檢察官戊○○到庭執行職務
中    華    民    國    97    年    12    月    5     日
                  刑事第十四庭  審判長法  官   陳  葳
                                      法  官   林世民
                                      法  官   洪堯讚
上正本證明與原本無異。
如不服本判決，應於收受送達後10日內向本院提出上訴書狀（應
敘述具體理由並附繕本）。
上訴書狀如未敘述理由，應於上訴期間屆滿後20日內補提理由書
於本院。
                                      書記官    沈慧玲
中    華    民    國    97    年    12    月    5     日
附錄論罪科刑法條
銀行法第125條
違反第 29 條第 1 項規定者，處 3 年以上 10 年以下有期徒刑
，得併科新臺幣1千萬元以上2億元以下罰金。其犯罪所得達新臺
幣1億元以上者，處7年以上有期徒刑，得併科新臺幣2500萬元以
上5億元以下罰金。
經營銀行間資金移轉帳務清算之金融資訊服務事業，未經主管機
關許可，而擅自營業者，依前項規定處罰。
法人犯前二項之罪者，處罰其行為負責人。
公平交易法第23條
多層次傳銷，其參加人如取得佣金、獎金或其他經濟利益，主要
係基於介紹他人加入，而非基於其所推廣或銷售商品或勞務之合
理市價者，不得為之。
公平交易法第35條
違反第十條、第十四條、第二十條第一項規定，經中央主管機關
依第四十一條規定限期命其停止、改正其行為或採取必要更正措
施，而逾期未停止、改正其行為或未採取必要更正措施，或停止
後再為相同或類似違反行為者，處行為人三年以下有期徒刑、拘
役或科或併科新台幣一億元以下罰金。
違反第二十三條規定者，處行為人三年以下有期徒刑、拘役或科
或併科新台幣一億元以下罰金。
刑法第340條（修正刪除前）
以犯第三百三十九條之罪為常業者，處一年以上七年以下有期徒
刑，得併科五萬元以下罰金。
附表：「統領公司」部分會員一覽表（此為根據臺灣臺中地方法
      院檢察署94年度他字第11號卷附「統領公司」會員申請暨
      訂購單整理之部分「統領公司」會員及投資金額，被告己
      ○○係自93年10月5日左右某日起任職「統領公司」，是
      與其有關之被害人應自該日以後起算）。
┌──┬────┬────┬────┬────┬───┐
│編號│ 姓  名 │投資時間│投資地點│ 介紹人 │投  資│
│    │        │        │        │        │金  額│
├──┼────┼────┼────┼────┼───┤
│ １ │洪燕娟  │930705  │統領公司│黃鈺鈞  │33600 │
├──┼────┼────┼────┼────┼───┤
│ ２ │凌春美  │930705  │統領公司│庚○○  │168000│
│    │        ├────┼────┼────┼───┤
│    │        │931108  │統領公司│庚○○  │297000│
├──┼────┼────┼────┼────┼───┤
│ ３ │阮氏順  │930712  │統領公司│阮氏順  │84000 │
│    │        ├────┼────┼────┼───┤
│    │        │930712  │統領公司│黃婉貞  │151200│
├──┼────┼────┼────┼────┼───┤
│ ４ │謝明智  │930712  │統領公司│凌春美  │168000│
├──┼────┼────┼────┼────┼───┤
│ ５ │洪周佩蘭│930721  │統領公司│洪燕娟  │50400 │
├──┼────┼────┼────┼────┼───┤
│ ６ │劉宗民  │930721  │統領公司│阮氏順  │168000│
├──┼────┼────┼────┼────┼───┤
│ ７ │沈玉雲  │930721  │統領公司│庚○○、│168000│
│    │        │        │        │謝明智  │      │
├──┼────┼────┼────┼────┼───┤
│ ８ │黃婉貞  │930728  │統領公司│凌春美  │67200 │
├──┼────┼────┼────┼────┼───┤
│ ９ │謝芳宜  │930805  │統領公司│凌春美  │33600 │
│    │        ├────┼────┼────┼───┤
│    │        │930911  │統領公司│凌春美  │無金額│
│    │        ├────┼────┼────┼───┤
│    │        │930930  │統領公司│凌春美  │168000│
├──┼────┼────┼────┼────┼───┤
│１０│張鳳珠  │930910  │統領公司│戴愛    │16800 │
│    │        ├────┼────┼────┼───┤
│    │        │931105  │統領公司│庚○○  │297000│
├──┼────┼────┼────┼────┼───┤
│１１│黃健倫  │930910  │統領公司│洪周佩蘭│117600│
├──┼────┼────┼────┼────┼───┤
│１２│戴坤泉  │930910  │統領公司│戴愛    │33600 │
├──┼────┼────┼────┼────┼───┤
│１３│劉財成  │930910  │統領公司│阮氏順  │84000 │
│    │        ├────┼────┼────┼───┤
│    │        │931012  │統領公司│阮氏順  │33600 │
│    │        ├────┼────┼────┼───┤
│    │        │931018  │統領公司│阮氏順  │50400 │
│    │        ├────┼────┼────┼───┤
│    │        │931129  │統領公司│阮氏順  │84000 │
├──┼────┼────┼────┼────┼───┤
│１４│陳葉靜珠│930910  │統領公司│庚○○  │168000│
│    │        ├────┼────┼────┼───┤
│    │        │930914  │統領公司│陳葉靜珠│168000│
│    │        ├────┼────┼────┼───┤
│    │        │931122  │統領公司│庚○○  │297000│
├──┼────┼────┼────┼────┼───┤
│１５│陳允拱  │930910  │統領公司│陳葉靜珠│336000│
├──┼────┼────┼────┼────┼───┤
│１６│葉月里  │930910  │統領公司│陳葉靜珠│336000│
├──┼────┼────┼────┼────┼───┤
│１７│徐玉勤  │930914  │統領公司│張鳳珠  │16800 │
├──┼────┼────┼────┼────┼───┤
│１８│游姿柔  │930914  │統領公司│沈玉雲  │336000│
├──┼────┼────┼────┼────┼───┤
│１９│游進發  │93年5、6│統領公司│沈玉雲、│672000│
│    │        │月至9312│        │庚○○  │      │
│    │        │10間某日│        │        │      │
├──┼────┼────┼────┼────┼───┤
│２０│羅慶和  │931012  │統領公司│黃婉貞  │33600 │
│    │        ├────┼────┼────┼───┤
│    │        │931018  │統領公司│黃婉貞  │50400 │
├──┼────┼────┼────┼────┼───┤
│２１│徐玉琪  │931018  │統領公司│張鳳珠  │16800 │
├──┼────┼────┼────┼────┼───┤
│２２│徐玉惠  │931018  │統領公司│張鳳珠  │16800 │
├──┼────┼────┼────┼────┼───┤
│２３│李俊華  │931018  │統領公司│陳明秀  │504000│
├──┼────┼────┼────┼────┼───┤
│２４│陳明秀  │931018  │統領公司│沈玉雲  │504000│
├──┼────┼────┼────┼────┼───┤
│２５│陳琳榛  │931018  │統領公司│沈玉雲  │84000 │
├──┼────┼────┼────┼────┼───┤
│２６│戴倫芬  │931026  │統領公司│戴坤泉  │336000│
├──┼────┼────┼────┼────┼───┤
│２７│徐玉娟  │931102  │統領公司│張鳳珠  │16800 │
├──┼────┼────┼────┼────┼───┤
│２８│王俊乾  │931103  │統領公司│庚○○  │16800 │
│    │        ├────┼────┼────┼───┤
│    │        │931108  │統領公司│庚○○  │16800 │
│    │        ├────┼────┼────┼───┤
│    │        │931112  │統領公司│庚○○  │297000│
├──┼────┼────┼────┼────┼───┤
│２９│余仁能  │93年5、6│統領公司│王俊乾  │19800 │
│    │        │月至9312│        │        │      │
│    │        │10間某日│        │        │      │
├──┼────┼────┼────┼────┼───┤
│３０│孫家淑  │931104  │統領公司│庚○○  │168000│
├──┼────┼────┼────┼────┼───┤
│３１│王深  │931105  │統領公司│孫家淑  │168000│
├──┼────┼────┼────┼────┼───┤
│３２│謝金春  │931105  │統領公司│孫家淑  │84000 │
├──┼────┼────┼────┼────┼───┤
│３３│王文裕  │931108  │統領公司│王俊乾  │168000│
├──┼────┼────┼────┼────┼───┤
│３４│陳旻傑  │931114  │統領公司│王俊乾  │19800 │
├──┼────┼────┼────┼────┼───┤
│３５│劉哲豪  │931129  │統領公司│劉宗民  │84000 │
├──┼────┼────┼────┼────┼───┤
│總計│        │        │        │        │720萬 │
│    │        │        │        │        │8400元│
└──┴────┴────┴────┴────┴───┘


司法院資訊處製作；財團法人民間司法改革基金會備份。
